臺灣臺中地方法院民事判決
110年度建字第16號
原      告  榮庭綠美化景觀有限公司

法定代理人  司俊婷  
訴訟代理人  謝彥安律師
被      告  大買家股份有限公司

法定代理人  張異昌  
訴訟代理人  簡輔均  
複  代理人  黃鈞鴻  
上列當事人間請求給付工程款等事件，本院於民國111年6月24日
言詞辯論終結，判決如下：
    主      文
一、被告應給付原告新臺幣4,410,426元，及自民國109年10月22
    日起至清償日止，按週年利率百分之5計算之利息。
二、原告其餘之訴駁回。
三、訴訟費用由被告負擔百分之86，餘由原告負擔。
四、本判決原告勝訴部分於原告以新臺幣1,470,000元為被告供
    擔保後，得假執行。但被告如以新臺幣4,410,426元為原告
    預供擔保，得免為假執行。
五、原告其餘假執行之聲請駁回。
    事實及理由
一、原告主張：
　㈠甲契約部分：
　　兩造於民國107年1月12日簽訂如原證1（見本院卷㈠第21至89
    頁）所示之工程合約書（下稱甲契約），約定由原告承攬被
    告之「台中中軟園區3F以上景觀植栽工程（下稱甲工程）」
    ，工程總價為新臺幣（下同）6,034,836元（含稅），工程
    項目、數量如附表一所示。嗣兩造合意辦理如附表二「原告
    主張追加部分」、「原告主張追減部分」欄所示之追加、減
    ，原告並已依約完工，經原告結算後，被告就甲契約應給付
    原告之工程款為6,721,681元，詎被告僅給付原告3,778,080
    元，尚有2,943,601元未給付。縱認兩造並未合意辦理如附
    表二「原告主張追加部分」欄所示之追加，然原告既已依被
    告要求完成追加項目之施作，則依民法第491條規定，仍視
    為被告允與追加項目之報酬。爰依甲契約第6條約定、民法
    第491、505條規定，一部請求被告給付工程款2,472,212元
    。
　㈡乙契約部分：
　　兩造於107年3月8日簽訂如原證2（見本院卷㈠第91至141頁）
    所示之工程合約書（下稱乙契約），約定由原告承攬被告之
    「竹北永興段景觀植栽工程（下稱乙工程）」，工程總價為
    7,500,000元（含稅），工程項目、數量如附表三所示。嗣
    原告已依約完工，詎被告僅給付原告4,962,981元，尚有2,5
    37,019元未給付，爰依乙契約第6條約定、民法第505條規定
    ，請求被告給付工程款2,537,019元。
　㈢丙契約部分：
　　兩造於107年2月12日簽訂如原證3（見本院卷㈠第143至167頁
    ）所示之簡式工程合約書（下稱丙契約），約定由原告承攬
    被告之「台中中軟園區C棟屋頂九重葛補土工程（下稱丙工
    程）」，工程總價為110,000元（含稅），工程項目、數量
    如附表四所示。嗣原告已依約完工，詎被告迄未給付工程款
    予原告，爰依丙契約第6條約定、民法第505條規定，一部請
    求被告給付工程款100,000元。
　㈣並聲明：
　⒈被告應給付原告5,109,231元，及自109年10月22日起至清償
    日止，按週年利率5％計算之利息。
　⒉願供擔保，請准宣告假執行。
二、被告答辯：
　㈠甲契約部分：
　　兩造並未合意辦理如附表二「原告主張追加部分」欄所示之
    追加，是原告請求被告給付甲契約追加工程款1,170,194元
    ，並無理由。又兩造已合意辦理如附表二「被告主張追減部
    分」欄所示之追減，金額合計2,064,490元，並協議約定原
    告應負擔被告代原告僱工支出之費用193,900元，經被告結
    算後，被告就甲契約應給付原告之工程款為3,776,446元，
    被告既已給付原告3,778,080元，則被告即無積欠原告甲契
    約工程款之情事，原告請求被告給付甲契約工程款，即無理
    由。此外，甲工程已於107年7月間完工，原告遲至109年10
    月14日始催告被告給付工程款，已逾民法第127條第7款所定
    2年消滅時效，被告亦得拒絕給付。縱認甲工程係於原告主
    張之108年3月15日完工，然原告遲延408日完工（107年2月1
    日至108年3月15日），依甲契約第17條第1、2款約定，被告
    得對原告請求給付遲延完工之罰款12,311,065元、懲罰性違
    約金3,017,418元，合計15,328,483元，並得以上開債權對
    原告之甲契約工程款債權為抵銷。
　㈡乙契約部分：
　　乙工程固於108年9月3日驗收完成，然原告施工品質並不符
    合驗收標準，被告復於109年5月3日發現原告種植之樹木有
    倒塌之情事，經被告通知原告改善，原告仍不願履行保固責
    任，被告遂另委請訴外人永承園藝有限公司（下稱永承公司
    ）施工處理，因而支出費用1,188,000元，是被告得依乙契
    約第18條第5項第3款約定請求原告賠償前開費用，並得依乙
    契約第19條第2項約定請求原告賠償懲罰性違約金1,200,000
    元，嗣被告已依乙契約第20條約定，對原告為終止乙契約之
    意思表示，並催告原告返還前開費用。此外，乙工程已於10
    7年11月6日前完工，原告遲至109年10月14日始催告被告給
    付工程款，已逾民法第127條第7款所定2年消滅時效，被告
    亦得拒絕給付。縱認乙工程係於原告主張之108年9月15日完
    工，然原告遲延472日完工（107年6月1日至108年9月15日）
    ，依乙契約第17條第1、2款約定，被告得對原告請求給付遲
    延完工之罰款17,700,000元、懲罰性違約金3,750,000元，
    合計21,450,000元。被告以上開債權對原告之乙契約工程款
    債權為抵銷後，被告已無積欠原告乙契約工程款。
　㈢丙契約部分：
　　原告遲延20日完工（107年2月15日至107年3月20日，以上限
    20日計算），依丙契約第10條約定，被告得對原告請求給付
    遲延完工之罰款11,000元、懲罰性違約金55,000元，合計66
    ,000元，並得以上開債權對原告之丙契約工程款債權為抵銷
    。此外，丙工程已於107年3月20日完工，原告遲至109年10
    月14日始催告被告給付工程款，已逾民法第127條第7款所定
    2年消滅時效，被告亦得拒絕給付。
　㈣並聲明：
　⒈原告之訴及假執行之聲請均駁回。
　⒉如受不利判決，願供擔保，請准宣告免為假執行。
三、本件經兩造整理並簡化爭點，結果如下：
  ㈠兩造不爭執事項（見本院卷㈡第122至123頁）：
　⒈兩造於107年1月12日簽訂甲契約，約定由原告承攬被告之甲
    工程，工程項目、數量如附表一所示，工程總價為6,034,83
    6元（含稅），契約記載之完工期限為107年1月31日。嗣被
    告已依約給付4,284,928元予原告，扣除保留款等費用後，
    實付金額為3,778,080元。
　⒉兩造於107年3月8日簽訂乙契約，約定由原告承攬被告之乙工
    程，工程項目、數量如附表三所示，工程總價為7,500,000
    元（含稅），契約記載之完工期限為107年5月31日。嗣被告
    已依約給付4,962,981元予原告，尚有2,537,019元未給付。
　⒊兩造於107年2月12日簽訂丙契約，約定由原告承攬被告之丙
    工程，工程項目、數量如附表四所示，工程總價為110,000
    元（含稅），契約記載之完工期限為107年2月14日，丙工程
    已於107年3月20日完工。
　⒋原告委由謝彥安律師寄送如原證4所示律師函（見本院卷㈠第1
    69至171頁），催告被告於函到7日內給付甲、乙、丙工程未
    給付之工程款5,109,231元，該函於109年10月14日送達被告
    。
　⒌兩造有於被證3（見本院卷㈠第219頁）所示之文件上簽名。
　⒍原告人員與被告人員郭倍翔有如本院卷㈠第256頁之LINE對話
    。
　⒎本院卷㈠第227頁驗收單「審查意見」欄以上之內容均由被告
    人員林子閔所填載；本院卷㈠第279頁驗收單「審查意見」欄
    以上之內容均由被告人員郭倍翔所填載。
　⒏甲工程至少應追減工程款483,349元（項目、金額如附表二「
    原告主張追減部分」欄所示）。
　㈡兩造爭執事項（見本院卷㈡第123至124頁，由本院酌予修正與
    補充）：
  ⒈原告依甲契約第6條約定、民法第491、505條規定，請求被告
    給付承攬報酬2,472,212元部分：
  ⑴被告抗辯原告之甲契約工程款債權已罹於時效而消滅，有無
    理由？
  ⑵被告抗辯兩造有辦理如附表二「被告主張追減部分」欄所示
    之追減，追減後被告應給付原告之甲契約工程款為3,970,34
    6元（含稅），有無理由？
  ⑶原告主張兩造有辦理如附表二「原告主張追加部分」欄所示
    之追加，被告應給付甲契約追加工程款1,170,194元（含稅
    ），有無理由？
  ⑷被告抗辯兩造有達成原告應給付被告「代僱工費用193,900元
    」之合意，被告並得以上開債權對原告之甲契約工程款債權
    為抵銷，有無理由？
  ⑸被告抗辯原告遲延408日完工（107年2月1日至108年3月15日
    ），依甲契約第17條第1、2款約定，被告得對原告請求給付
    遲延完工之罰款12,311,065元、懲罰性違約金3,017,418元
    ，合計15,328,483元，並得以上開債權對原告之甲契約工程
    款債權為抵銷，有無理由？
  ⑹甲契約部分，被告應給付原告之工程款金額為若干？
  ⒉原告依乙契約第6條約定、民法第505條規定，請求被告給付
    承攬報酬2,537,019元部分：
  ⑴被告抗辯原告之乙契約工程款債權已罹於時效而消滅，有無
    理由？
  ⑵被告抗辯原告施工品質不符乙契約之約定，原告復不願履行
    保固責任，依乙契約第18條第5項第3款、第17條第1至3項、
    第19條第2項約定，原告應賠償被告另委請永承公司施工支
    出之費用1,188,000元、懲罰性違約金1,200,000元、遲延完
    工之罰款17,700,000元、懲罰性違約金3,750,000元，被告
    並得以上開債權對原告之乙契約工程款債權為抵銷，有無理
    由？
  ⑶被告依乙契約第20條約定，以被證7存證信函函知原告終止乙
    契約，有無理由？
  ⑷乙契約部分，被告應給付原告之工程款金額為若干？
  ⒊原告依丙契約第6條約定、民法第505條規定，請求被告給付
    承攬報酬100,000元部分：
  ⑴被告抗辯原告之丙契約工程款債權已罹於時效而消滅，有無
    理由？
  ⑵被告抗辯依丙契約第10條約定，被告得對原告請求給付遲延
    完工之罰款11,000元、懲罰性違約金55,000元，合計66,000
    元，並得以上開債權與原告之丙契約工程款債權抵銷，有無
    理由？
  ⑶丙契約部分，被告應給付原告之工程款金額為若干？
四、得心證之理由：
　㈠原告依甲契約第6條第1項約定、民法第505條第1項規定，請
    求被告給付承攬報酬1,773,407元，為有理由：
　⒈甲契約應追減工程款483,349元：
　　按「報酬應於工作交付時給付之，無須交付者，應於工作完
    成時給付之」；「工程款依乙方（按即原告，下同）施作完
    成合格數量估驗後支付，乙方須提出施作範圍數量計算，供
    甲方（按即被告，下同）審查後辦理計價」，民法第505條
    第1項、甲契約第6條第1項定有明文。經查，兩造於107年1
    月12日簽訂甲契約，約定由原告承攬被告之甲工程，工程項
    目、數量如附表一所示，工程總價為6,034,836元（含稅）
    ，為兩造所不爭執（見兩造不爭執事項第1項）。兩造固分
    別主張甲工程有如附表二「原告主張追加部分」、「原告主
    張追減部分」、「被告主張追減部分」欄所示之追加、減。
    惟按甲契約第10條第3項約定：「甲方於工地所有變更（與
    契約之數量、尺寸、材質、形式、施工規範、法規規定等等
    不同）須經甲方工地主管簽章後以書面通過。3日內乙方須
    以書面再向甲方總公司確認後，經甲方總公司書面回函確認
    始生效力」（見本院卷㈠第29頁），由前開約定可知，倘兩
    造欲辦理甲契約之追加、減，須由被告工地主管陳報被告公
    司確認，經原告以書面向被告確認，被告回函確認後始生效
    力。經查：
　⑴附表二「原告主張追加部分」欄所示追加部分：
　　原告並未提出任何結算及確認文件以證明兩造有循甲契約第
    10條第3項約定之程序辦理追加，即難認定兩造有就甲契約
    辦理此部分之追加，是原告主張兩造有辦理附表二「原告主
    張追加部分」欄所示之追加，即屬無據。
　⑵附表二「被告主張追減部分」欄所示追減部分：
　　觀諸被告提出之甲契約結算成果表（見本院卷㈠第219頁），
    其上固記載甲契約應追減工程款2,064,490元（含稅，項目
    、金額如附表二「被告主張追減部分」欄所示），其上並有
    原告公司及負責人之印文、被告工地人員林子閔、陳秋明之
    簽章。惟證人林子閔到庭具結證稱：「（問：是否知悉中陽
    集團的追加請款流程？）知道，依約進行結算，如有追加、
    減情況，或其他扣款情事，再請承攬人確認，才會送追加、
    減的簽呈，上層同意後才能依照追加、減的狀況去製作追加
    、減合約，拿給承攬人簽名後，就可以計算工程總計的金額
    ，並請款。被告公司的請款流程就是這樣」、「（問：工地
    主任有無權限追加？）沒有權限可以追加。新增工程的追加
    要經過公司高層的同意，公司高層包含部門主管、董事長」
    、「（問：依你所述追加、減流程，你看到的被證3合約，
    有無符合上開流程？）這份是要與追加、減簽呈一起往上送
    給被告上層人員簽核的資料，上層人員同意後，才會製作追
    加、減合約，後續上層有無同意，我不清楚。就我所知悉，
    兩造除了甲契約外，沒有其他追加、減合約」（見本院卷㈡
    第32頁）。由林子閔前開證述可知，前開結算成果表僅係兩
    造初步結算之文件，尚未經被告公司高層人員確認，兩造亦
    未就前開結算成果表踐行甲契約第10條第3項約定所定書面
    確認程序，即難認兩造已合意辦理該部分之追減，是被告抗
    辯兩造有辦理附表二「被告主張追減部分」欄所示之追減，
    即屬無據。
　⑶附表二「原告主張追減部分」欄所示追減部分：
　　此部分追減固未據兩造提出結算及確認文件，然兩造既已於
    本件訴訟進行中達成甲工程至少應追減工程款483,349元（
    項目、金額如附表二「原告主張追減部分」欄所示）之合意
    （見兩造不爭執事項第8項），則原告主張甲契約應追減工
    程款483,349元，即屬有據。
　⒉甲工程已完工，原告請求被告給付甲契約工程款1,773,407元
    ，為有理由：
　　依甲契約第6條第1項約定，可知兩造約定甲工程應每月估驗
    2次，並於估驗完成後，依原告各期估驗合格之數量辦理付
    款，堪認兩造有按期就已完成之工程支付報酬之約定。惟查
    ，兩造並未提出甲工程辦理估驗之任何資料或文件，即難認
    定兩造有於驗收前就甲工程辦理估驗之情事，是甲契約工程
    款之給付條件應於兩造辦理驗收時始成就。又觀諸被告提出
    之甲工程驗收單（見本院卷㈠第279頁），其上記載甲工程於
    108年10月24日全部完成驗收，驗收結果與契約、圖說、貨
    樣規定均相符，並經兩造辦理驗收人員簽章確認，堪認原告
    已完成甲工程，並經被告全部驗收合格。另兩造就甲契約合
    意辦理附表二「原告主張追減部分」欄所示之追減，合計追
    減483,349元，業如前述，且被告已依約給付4,284,928元予
    原告，扣除保留款等費用後，實付金額為3,778,080元（見
    兩造不爭執事項第1項），則原告依甲契約第6條第1項約定
    、民法第505條第1項規定，請求被告給付甲契約工程款1,77
    3,407元（含稅，計算式：6,034,836－483,349－3,778,080＝1
    ,773,407），即有理由。
　⒊被告抗辯甲契約工程款債權已罹於消滅時效，為無理由：
　  按消滅時效，自請求權可行使時起算；技師、承攬人之報酬
    及其墊款，因2年間不行使而消滅，民法第128條前段、第12
    7條第7款定有明文。被告固抗辯甲工程已於107年7月間完工
    ，原告遲至109年10月14日始催告被告給付工程款，已逾2年
    消滅時效等語，然為原告所否認。經查，依甲契約第6條第1
    項約定，固可知兩造有按期就已完成之工程支付報酬之約定
    ，惟除甲工程驗收單外，兩造並未提出甲工程分期辦理估驗
    之任何資料或文件，應認甲契約工程款之給付條件於兩造辦
    理驗收時始成就，業如前述。基此，原告之甲契約工程款請
    求權應於108年10月24日甲工程全部完成驗收時方可行使，
    則原告於109年10月14日催告被告給付甲工程未給付之工程
    款2,472,212元（見本院卷㈠第169至171頁），顯未罹於民法
    第127條第7款所定2年消滅時效，是被告抗辯原告之甲契約
    工程款債權已罹於時效而消滅等語，應無理由。
  ⒋被告抗辯其得以遲延完工之罰款債權12,311,065元、懲罰性
    違約金債權3,017,418元對原告之甲契約工程款債權為抵銷
    ，為無理由：
　　被告固抗辯原告遲延408日完工（107年2月1日至108年3月15
    日），依甲契約第17條第1、2款約定，被告得對原告請求給
    付遲延完工之罰款12,311,065元、懲罰性違約金3,017,418
    元，合計15,328,483元，並得以上開債權對原告之甲契約工
    程款債權為抵銷等語。惟查，證人即原告員工李碧耕到庭具
    結證稱：「（問：甲、乙、丙工程，如何進行開工？）業者
    即被告何時通知原告進場施工，原告就進場施工，因為前面
    還有一些防水、磁磚、水電工程，須待上開工程完工後，才
    可以施作」、「（問：是否知悉兩造有無約定完工期限？實
    際上是否有依照完工期限進行？）知道有完工期限，這個完
    工期限只是兩造大概的約定，因為被告通知進場施工的日期
    ，也有延遲，原告不可能在上開期限內完工」、「（問：是
    否有被被告認定逾期的情況？）沒有，先前被告都沒有告知
    原告工程有逾期的情況，我的理解是因為被告通知的時間已
    經有遲誤了，所以完工期限也要往後延」、「（問：甲、乙
    、丙工程，被告何時通知原告進場？）甲工程是107年3、4
    月間」等語（見本院卷㈡第19至20、24頁）。由李碧耕前開
    證述可知，兩造簽訂甲契約時約定之完工期限僅係概略約定
    ，具體施工期間及完工期限仍須視被告通知原告進場之時間
    、現場其他工程有無延誤等節，以為決定，核與證人林子閔
    具結證稱：「（問：原告施作景觀工程，是否須等待防水、
    泥作等工程施作完畢才能施作？）防水、泥作是必要性的，
    防水、泥作是被告另聘請其他廠商施作的，但我沒有接觸到
    他們施作的情形」等語大致相符（見本院卷㈡第31頁）。基
    此，甲契約固記載甲工程之完工期限為107年1月31日，然衡
    諸被告通知原告進場施作之時間為107年3、4月間，已逾約
    定之完工期限，且原告施作甲工程，仍以被告另行發包之防
    水、泥作等工程完工為前提，堪認兩造並未就甲工程之完工
    期限為具體約定。兩造既未約定甲工程之完工期限，且甲工
    程驗收單上「履約有無逾期」欄位亦經被告人員勾選「未逾
    期」之選項（見本院卷㈠第279頁），則本件即難認定原告施
    作甲工程有遲延完工之情事，則被告依甲契約第17條第1、2
    款約定，請求原告給付遲延完工之罰款12,311,065元、懲罰
    性違約金3,017,418元，即屬無據。
　⒌被告抗辯以代僱工費用債權193,900元對原告之甲契約工程款
    債權為抵銷，為無理由：
　　被告固抗辯兩造有達成原告應負擔被告代原告僱工支出費用
    193,900元之合意，並得以前開債權對原告之甲契約工程款
    債權為抵銷等語，然為原告所否認。經查，觀諸被告提出之
    「榮庭待僱工扣款金額」表（見本院卷㈠第221頁），其上固
    記載僱工扣款金額為193,900元，惟該文件並未經兩造簽認
    ，是僅憑前開文件，已難遽認兩造有達成原告應負擔前開僱
    工費用之合意。又被告雖稱前開文件為甲契約結算成果表（
    見本院卷㈠第219頁）之附件，然由林子閔前開證述，可知甲
    契約結算成果表並未經被告公司高層人員確認，則縱認前開
    文件為甲契約結算成果表（見本院卷㈠第219頁）之附件，仍
    難認定兩造有就前開僱工金額及負擔方式達成任何協議，故
    被告此部分抗辯，自屬無憑。
　㈡原告依乙契約第6條第1項約定、民法第505條第1項規定，請
    求被告給付承攬報酬2,537,019元，為有理由：
　⒈乙工程已完工，原告請求被告給付乙契約工程款2,537,019元
    ，為有理由：
　⑴按「工程款依乙方施作完成合格數量估驗後支付，乙方須提
    出施作範圍數量計算，供甲方審查後辦理計價」，乙契約第
    6條第1項定有明文。經查，兩造於107年3月8日簽訂乙契約
    ，約定由原告承攬被告之乙工程，工程項目、數量如附表三
    所示，工程總價為7,500,000元（含稅），被告已依約給付4
    ,962,981元予原告，尚有2,537,019元未給付，業如前述（
    見兩造不爭執事項第2項）。而由被告提出之申請使用執照
    現場抽驗紀錄表、現場照片（見本院卷㈡第97、101至115頁
    ），可知新竹縣政府工務處於107年11月6日對被告位於新竹
    縣○○市○○段000地號土地之工程進行勘驗，其中綠化工程（
    即乙工程）經抽驗後認定與竣工圖設計尚符，堪認原告確已
    完成乙工程。
　⑵依乙契約第6條第1項約定，可知兩造約定乙工程應每月估驗2
    次，並於估驗完成後，依原告各期估驗合格之數量辦理付款
    ，堪認兩造有按期就已完成之工程支付報酬之約定。惟查，
    兩造並未提出乙工程辦理估驗之任何資料或文件，即難認定
    兩造有於驗收前就乙工程辦理估驗之情事，是乙契約工程款
    之給付條件應於兩造辦理驗收時始成就。又觀諸被告提出之
    乙工程驗收單（見本院卷㈠第227頁），可知乙工程係於108
    年9月3日進行驗收，而其上「驗收成果」欄固勾選「與契約
    、圖說、貨樣規定不符及其情形」，並記載「榮庭表示原金
    露花RF～1F已有公司估算課逐株清點完成，並辦理追減合約
    」，然兩造既未提出乙工程辦理追減之任何資料或文件，即
    難認定兩造有就乙契約合意辦理追減之情事。此外，前開驗
    收單既未記載原告施作乙工程之項目、數量有何其他不符合
    乙契約約定之情事，即堪認定乙工程業經被告驗收完成。基
    此，原告依乙契約第6條第1項約定、民法第505條第1項規定
    ，請求被告給付乙契約工程款2,537,019元（含稅，計算式
    ：7,500,000－4,962,981＝2,537,019），即有理由。
　⒉被告抗辯乙契約工程款債權已罹於消滅時效，為無理由：
　　被告固抗辯乙工程至遲已於107年11月6日完工，原告遲至10
    9年10月14日始催告被告給付工程款，已逾2年消滅時效等語
    ，然為原告所否認。經查，依乙契約第6條第1項約定，固可
    知兩造有按期就已完成之工程支付報酬之約定，惟除乙工程
    驗收單外，兩造並未提出乙工程分期辦理估驗之任何資料或
    文件，應認乙契約工程款之給付條件於兩造辦理驗收時始成
    就，業如前述。基此，原告之乙契約工程款請求權應於108
    年9月3日乙工程驗收完畢後方可行使，則原告於109年10月1
    4日催告被告給付乙工程未給付之工程款2,537,019元（見本
    院卷㈠第169至171頁），顯未罹於民法第127條第7款所定2年
    消滅時效，是被告抗辯原告之乙契約工程款債權已罹於時效
    而消滅等語，應無理由。被告固抗辯108年9月3日之驗收僅
    為瑕疵驗收，而非完工驗收等語，然除乙工程驗收單外，被
    告並未提出其他估驗或驗收文件以為舉證，已如前述，是被
    告此部分所辯，亦非可採。
　⒊被告抗辯其得以遲延完工之罰款債權17,700,000元、懲罰性
    違約金債權3,750,000元對原告之乙契約工程款債權為抵銷
    ，為無理由：
　　被告固抗辯依原告主張之完工時點108年9月15日計算，原告
    遲延472日完工（107年6月1日至108年9月15日），依乙契約
    第17條第1、2款約定，被告得對原告請求給付遲延完工之罰
    款17,700,000元、懲罰性違約金3,750,000元，合計21,450,
    000元，並得以上開債權對原告之乙契約工程款債權為抵銷
    等語。惟查，由李碧耕前開證述（見得心證之理由㈠、⒋）可
    知，兩造簽訂乙契約時約定之完工期限僅係概略約定，具體
    施工期間及完工期限仍須視被告通知原告進場之時間、現場
    其他工程有無延誤等節，以為決定，堪認兩造並未就乙工程
    之完工期限為具體約定。乙契約固記載乙工程之完工期限為
    107年5月31日，然衡諸李碧耕具結證稱：「（問：甲、乙、
    丙工程，被告何時通知原告進場？）乙工程是107年6、7月
    間」等語（見本院卷㈡第24頁），可知被告通知原告進場施
    作時，已逾約定之完工期限，足徵被告亦有遲延通知原告進
    場施工之情事。基此，兩造既未具體約定乙工程之完工期限
    ，被告通知原告進場施工之時點復有延誤，被告又未舉證證
    明原告有經被告通知進場卻拖延施作之情形，則本件顯難逕
    予認定原告施作乙工程有遲延完工之情事，再觀諸乙工程驗
    收單上「履約有無逾期」欄位經被告人員勾選「未逾期」之
    選項（見本院卷㈠第227頁），益徵原告並無遲延完工之違約
    行為，則被告依乙契約第17條第1、2款約定，請求原告給付
    遲延完工之罰款17,700,000元、懲罰性違約金3,750,000元
    ，即屬無據。
　⒋被告抗辯其得請求原告賠償被告委請永承公司施工費用1,188
    ,000元、懲罰性違約金1,200,000元，並得以前開債權對原
    告之乙契約工程款債權為抵銷，為無理由：
　⑴按「工程驗收後之使用，除天然災害或不可抗力之因素外，
    如其發生之損壞，經公正第三者鑑定結果係可歸責於乙方施
    工不當，造成業主或甲方損失時，乙方仍負賠償責任（包含
    但不限於修復、訴訟費用及律師費）」、「保固責任：本工
    程自驗收合格之日起，由乙方保固1年，在保固期內，除不
    可抗力之因素所造成的損壞外，本工程因乙方施工不良、施
    工不當、使用材質不佳或其他與本契約約定不符之事而導致
    毀損者，乙方應於甲方所訂期限內依照施工圖樣無償修復或
    更新」，乙契約第18條第6項、第19條第1項定有明文。依前
    開規定，可知兩造係約定原告應就保固期內因施工不良、施
    工不當、使用材質不佳或其他與乙契約約定不符情事導致之
    損壞負保固責任。
　⑵被告固抗辯乙工程驗收後，發生樹木枯萎、倒塌之情事，原
    告不願履行保固責任，依乙契約第19條第2項約定，原告應
    賠償被告懲罰性違約金1,200,000元，被告並得以上開債權
    對原告之乙契約工程款債權為抵銷等語。惟查，觀諸被告於
    109年5月7日寄送予原告之函文（見本院卷㈠第229頁），其
    上固記載「察於109年5月3日夜間約00：55分，貴公司（按
    即原告，下同）承攬我司竹北永興段植栽工程樹木倒塌，我
    司於109年5月7日至現場勘查確認，目前貴公司所承攬之植
    栽樹共有7棵植栽樹枯萎死亡，詳細參閱附件圖說及現場照
    片」等語，然僅憑前開函文，至多僅得證明乙工程之植栽樹
    木於驗收後有倒塌、枯萎之情事，尚不足以證明前開樹木之
    損壞係因原告施工不良、施工不當、使用材質不佳或其他與
    乙契約約定不符之情事所致。此外，被告既未於前開樹木損
    壞時依前開約定委請公正第三人就損壞原因進行鑑定，亦未
    舉證證明原告對於前開樹木倒塌、枯萎之結果有何可歸責事
    由，即難遽認原告應就前開樹木之損壞負保固責任，故被告
    依乙契約第19條第2項約定，請求原告賠償被告懲罰性違約
    金1,200,000元，應無理由。
　⑶被告雖又抗辯原告施工品質不符乙契約之約定，被告遂委請
    永承公司施工處理，依乙契約第18條第5項第3款約定，原告
    應賠償被告另委請永承公司施工支出之費用1,188,000元，
    並得以上開債權對原告之乙契約工程款債權為抵銷等語。惟
    查，觀諸乙工程驗收單（見本院卷㈠第227頁），其上「驗收
    經過」欄固記載：「①RF原金露花已更換女真，羅漢松為公
    司請『永承』施作。②22F～2F金露花已更換為『素蘭』，金邊六
    月雪已更換為『白鶴芋』，以上更換工程請『永承』施作」等語
    ，林子閔並具結證稱：「（問：為何會要求永承公司施作『
    羅漢松』、『素蘭』、『白鶴芋』這3種品項？）每家植栽公司能
    提供的植物品種不一定相同，因為聽說原告施作的植物全部
    都枯死了，所以才會請永承公司找相似品種、相對應價格的
    植物來取代」（見本院卷㈡第33頁）。然衡諸林子閔證稱：
    「（問：有無參與甲、乙、丙工程？）我有參與甲、乙工程
    ，但是參與的部分只有原告施工快完成的部分。原告前期施
    工部分我不清楚」、「（問：乙工程的驗收經過記載有部分
    工程轉給永承公司施作，是否知道具體情形？）我聽被告離
    職人員說，原告施工工程只做到一半，但李碧耕認為原告已
    經完工，所以被告就請永承公司來補，實際上原告施作工程
    進度為何，我不清楚」等語（見本院卷㈡第27、32頁），由
    林子閔前開證述可知，林子閔係於乙工程後期始經被告指派
    為乙工程之負責人，其對於被告委請永承公司更換乙工程部
    分植栽之原因，乃係聽聞他人所述，林子閔實際上並未參與
    乙工程前期原告之施作過程，對於原告施作進度是否有延誤
    、施作項目是否有缺失，並不明瞭。基此，本件僅憑林子閔
    前開證述，顯難遽認被告委請永承公司更換乙工程部分植栽
    ，係因原告施工不符乙契約約定所致，被告既未提出其他證
    據以證明原告施作乙工程有其所指之缺失，則被告依乙契約
    第18條第5項第3款約定，請求原告賠償被告委請永承公司施
    工支出之費用1,188,000元，即屬無憑。
　⑷從而，被告依乙契約第19條第2項約定，請求原告賠償被告懲
    罰性違約金1,200,000元；依乙契約第18條第5項第3款約定
    ，請求原告賠償被告委請永承公司施工支出之費用1,188,00
    0元，均無理由。被告既未舉證證明原告有其所指前開違約
    情事，則被告依乙契約第20條約定，以被證7存證信函對原
    告為終止乙契約之意思表示，自不合法。
　㈢原告依丙契約第6條第1項約定、民法第505條第1項規定，請
    求被告給付承攬報酬100,000元，為有理由：
　⒈丙工程已完工並完成驗收，原告請求被告給付丙契約工程款1
    00,000元，為有理由：
　　按「工程結束經甲方驗收合格後，由乙方檢附驗收完成之證
    明及發票一次請款」，丙契約第6條第1項定有明文。經查，
    兩造於107年2月12日簽訂丙契約，約定由原告承攬被告之丙
    工程，工程項目、數量如附表四所示，工程總價為110,000
    元（含稅），契約記載之完工期限為107年2月14日，丙工程
    已於107年3月20日完工，業如前述（見兩造不爭執事項第3
    項），又丙工程業經被告驗收完畢，亦為兩造所不爭（見本
    院卷㈡第71頁）。基此，原告依丙契約第6條第1項約定、民
    法第505條第1項規定，一部請求被告給付丙契約工程款100,
    000元，即屬有據。
　⒉被告抗辯丙契約工程款債權已罹於消滅時效，為無理由：
　　被告固抗辯丙工程之驗收日期為107年3月20日，原告遲至10
    9年10月14日始催告被告給付工程款，已逾2年消滅時效等語
    ，然為原告所否認，則依民事訴訟法第277條前段規定，即
    應由被告就前開利己事實負舉證之責。惟查，被告並未提出
    任何驗收文件或資料以證明兩造已於107年3月20日完成丙工
    程之驗收，是本件顯難認定原告之丙契約工程款債權已罹於
    時效而消滅，被告此部分抗辯，自屬無據。
　⒊被告抗辯其得以遲延完工之罰款債權11,000元、懲罰性違約
    金債權55,000元對原告之丙契約工程款債權為抵銷，為無理
    由：
　　被告雖另抗辯原告遲延20日完工（107年2月15日至107年3月
    20日，以上限20日計算），依丙契約第10條約定，被告得對
    原告請求給付遲延完工之罰款11,000元、懲罰性違約金55,0
    00元，合計66,000元，並得以上開債權對原告之丙契約工程
    款債權為抵銷等語。惟查，由李碧耕前開證述（見得心證之
    理由㈠、⒋）可知，兩造簽訂丙契約時約定之完工期限僅係概
    略約定，具體施工期間及完工期限仍須視被告通知原告進場
    之時間、現場其他工程有無延誤等節，以為決定，堪認兩造
    並未就丙工程之完工期限為具體約定。丙契約固記載丙工程
    之完工期限為107年2月14日，然衡諸李碧耕具結證稱：「（
    問：甲、乙、丙工程，被告何時通知原告進場？）丙工程是
    107年2月底、3月初」等語（見本院卷㈡第24頁），可知被告
    通知原告進場施作時，已逾約定之完工期限，足徵被告亦有
    遲延通知原告進場施工之情事。基此，兩造既未具體約定丙
    工程之完工期限，被告通知原告進場施工之時點復有延誤，
    則本件顯難逕予認定原告施作丙工程有遲延完工之情事，則
    被告依丙契約第10條約定，請求原告給付遲延完工之罰款11
    ,000元、懲罰性違約金55,000元，即屬無據。
　㈣原告請求被告給付自109年10月22日起至清償日止之法定遲延
    利息，為有理由：
　　末按給付無確定期限者，債務人於債權人得請求給付時，經
    其催告而未為給付，自受催告時起，負遲延責任；遲延之債
    務，以支付金錢為標的者，債權人得請求依法定利率計算之
    遲延利息；應付利息之債務，其利率未經約定，亦無法律可
    據者，週年利率為5％，民法第229條第2項前段、第233條第1
    項前段及第203條定有明文。本件原告對被告之甲、乙、丙
    契約工程款債權，為無確定期限之給付，是依前開規定，應
    自原告催告請求被告負給付責任之翌日起算遲延利息。查原
    告委由謝彥安律師寄送如原證4所示律師函（見本院卷㈠第16
    9至171頁），催告被告於函到7日內給付甲、乙、丙工程未
    給付之工程款5,109,231元，該函於109年10月14日送達被告
    （見兩造不爭執事項第4項），則原告請求被告給付自109年
    10月22日起至清償日止，按週年利率5％計算之利息，自屬有
    據。
五、綜上所述，原告依甲、乙、丙契約第6條約定、民法第505條
    第1項規定，請求被告給付4,410,426元（計算式：1,773,40
    7＋2,537,019＋100,000＝4,410,426），及自109年10月22日起
    至清償日止之法定遲延利息，為有理由，應予准許；逾此部
    分之請求，為無理由，應予駁回。
六、兩造分別陳明願供擔保，請准宣告假執行及免為假執行，經
    核原告勝訴部分，合於法律規定，爰分別酌定相當之擔保金
    額，予以准許。至原告敗訴部分，其假執行之聲請已失所附
    麗，應予駁回。
七、本件事證已臻明確，兩造其餘攻擊、防禦方法及所提證據，
    經審酌均於判決結果無影響，爰不予逐一論駁，併此敘明。
八、訴訟費用負擔之依據：民事訴訟法第79條。
中　　華　　民　　國　　111 　年　　7 　　月　　29　　日
                  民事第二庭　審判長法　官  呂麗玉
                                    法　官  江奇峰
                                    法　官  鄭百易
上正本係照原本作成。
如對本判決上訴，須於判決送達後20日內向本院提出上訴狀。如
委任律師提起上訴者，應一併繳納上訴審裁判費。
中　　華　　民　　國　　111 　年　　7 　　月　　29　　日
                                    書記官 唐振鐙